臺灣彰化地方法院民事判決　九十三年度訴字第九五號
　　原　　　告　丙○○
　　訴訟代理人　甲○○
　　被　　　告　乙○○
右當事人間請求清償借款事件，本院判決如左：
    主      文
原告之訴駁回。
訴訟費用由原告負擔。
    事實及理由
一、按繼承人有數人時，在分割遺產前，各繼承人對於遺產全部為公同共有，為民法
    第一千一百五十一條所明定。而公同共有財產權利之行使，除依其公同關係所由
    規定之法律或契約另有規定外，應得公同共有人全體之同意，而以公同共有之財
    產為訴訟標的者，其法律關係之性質既須合一確定，故非由公同共有人全體或得
    其他公同共有人全體之同意起訴或被訴，則於當事人之適格即有欠缺（最高法院
    四十一年度台上字第一七○號判例意旨參照）。
二、本件原告主張：被告自民國八十五年二月起，陸續向訴外人蘇陸綸借款，共計新
    台幣（下同）二百八十六萬五千元，並開立支票七紙為憑，約定以各支票到期日
    為清償期，詎屆清償期限，被告竟不為清償，經一再催討，均置之不理。嗣蘇陸
    綸於八十八年十一月二十二日死亡，繼承人為原告及訴外人甲○○、蘇琬茹、蘇
    金敏、蘇慧卿，其中原告及甲○○未拋棄或限定繼承，其餘繼承人蘇琬茹、蘇金
    敏、蘇慧卿雖有拋棄繼承，但未經法院認可；原告爰依借貸關係，求為判命被告
    如數給付原告系爭借款，並按各支票到期日起算法定遲延利息之判決等語。被告
    則以：否認與蘇陸綸間有借貸關係，被告與蘇陸綸曾合夥購買聯結車，總價一百
    二十萬元，每人應分擔六十萬元，因被告無現金，所以開立六十萬元支票以代出
    資，嗣蘇陸綸退夥並把股權讓給被告，被告又簽發面額六十萬元支票交付蘇陸綸
    ，並約定每萬元每月利息三百元，即以壹角計息，故一百二十萬元因利滾利後變
    成二百八十五萬元。於八十四年十月間，因被告所簽票據遭拒絕往來，遂約定由
    蘇陸綸收取被告出租廠房之月租三萬二千元，蘇陸綸自八十七年六月起至八十八
    年十二月死亡止，共收租一百九十二萬元，再加上二十萬元押金及被告於八十五
    年至八十六年間所償還之九十六萬元，合計已清償三百十八萬元，另原告自八十
    九年一月起至九十一年十二月三十一日止，亦收租共一百十五萬二千元，故被告
    對蘇陸綸之債務，已全部清償完畢等語，資為抗辯。
三、經查，本件原告既以借貸關係請求，主張系爭款項為蘇陸綸生前借予被告，而蘇
    陸綸於八十八年十一月二十二日死亡，其繼承人為配偶甲○○及所育四名子女即
    原告、蘇琬茹、蘇金敏、蘇慧卿等情，有原告所提戶籍謄本、除戶資料、繼承系
    統表在卷可佐，且其等就蘇陸綸之遺產，均未向本院為拋棄或限定繼承之表示乙
    節，亦有卷附查覆表一紙足稽，則除原告得其他共有人同意起訴外，即應由全體
    公同共有人為原告，其當事人之適格始無欠缺，乃原告未以甲○○、蘇琬茹、蘇
    金敏、蘇慧卿全體共有人一同起訴或提出證據證明業經其等同意而起訴，自屬當
    事人不適格。而關於當事人適格與否，為本院應依職權調查之事項，無論訴訟進
    行至如何程度，本院於為本案之終局判決前，得就此隨時依職權調查之，並無定
    期間命其補正之義務。從而，原告起訴為當事人之適格既有欠缺，其所提本件訴
    訟，即屬顯無理由，爰不經言詞辯論，逕予判決駁回。
據上論結，本件原告之訴為無理由，依民事訴訟法第二百四十九條第二項、第七十八
條，判決如主文。
中　　　華　　　民　　　國　　九十三　　年　　　五　　  月　  三十一　　日
                                    臺灣彰化地方法院民事第一庭
~B審判長法　　官　羅培昌
~B　　　法　　官　黃倩玲
~B　　　法　　官　周莉菁
右為正本係照原本作成。
如對本判決上訴須於判決送達後廿日內向本院提出上訴狀。
中　　　華　　　民　　　國　　九十三　　年　　　六　　  月　 　　三　　　日
~B　　　法院書記官　張清秀
